臺灣高等法院刑事判決　　　　　　　　　　　　　九十一年度交上易字第一九九號
　　上　訴　人　臺灣士林地方法院檢察署檢察官
　　被　　　告　乙○○
右上訴人因被告過失傷害案件，不服臺灣士林地方法院九十一年度交易字第三十七號
中華民國九十一年四月二十二日第一審判決（起訴案號：臺灣士林地方法院檢察署九
十一年度偵字第一一一八八、一二０八七號），提起上訴，本院判決如左：
    主  文
上訴駁回。
    事  實
一、乙○○係豪新貨運有限公司（下以簡稱豪新貨運公司）之送貨司機，平日駕駛貨
    車送貨，為從事駕駛業務之人，於民國九十年七月二十九日星期日下午下班時間
    ，酒後（於同日下午四時二十九分測試吐氣所含酒精濃度為每公升０‧一二毫克
    ，尚未致不能安全駕駛動力交通工具，亦未達心神喪失或精神耗弱程度）駕駛車
    牌號碼九Ｂ—三七０六號小貨車，附載友人，沿臺北縣淡水鎮○○路○○道由北
    往南方向行駛，迨同日下午一時五十五分許，途經沙崙路與中正路一、二段路口
    時，原應注意汽車行駛時，駕駛人應注意車前狀況，並隨時採取必要之安全措施
    ，及汽車行駛至無號誌而無交通警察指揮之交岔路口，支線道車應暫停讓幹線道
    車先行，而依當時天候晴、日間自然光線、路面狀態乾燥、無缺陷、無障礙物、
    視距良好等情形，並無不能注意之情事，竟疏未注意，貿然通過交岔路口，適有
    甲○○騎乘車牌號碼ＯＸＺ—五七三號重型機車，附載乘客丙○○，沿中正路二
    段幹線道自西往東方向行駛，亦進入交岔路口，乙○○見狀閃避不及，其小貨車
    右前車頭與甲○○機車左側車身發生碰撞，人車倒地，丙○○因而受有頭部外傷
    併腦挫傷、顱骨線狀骨折、頭皮撕裂傷、臉部及四肢多處擦傷等傷害。乙○○於
    肇事後，隨即委託同行友人報警，在未被有偵查犯罪職權之公務員發覺前，向前
    往現場處理車禍之臺北縣警察局淡水分局中正路派出所警員李豐裕自首犯罪，坦
    承肇事而接受裁判。
二、案經丙○○告訴暨臺北縣警察局淡水分局報請臺灣士林地方法院檢察署檢察官偵
    查後聲請簡易判決處刑，經本院士林簡易庭認為不宜以簡易判決處刑，改適用通
    常程序審判。
    理  由
一、右揭事實，業據被告乙○○於偵、審中坦承不諱，核與告訴人丙○○指訴情節相
    符，並據證人即機車駕駛人甲○○證述屬實，復有道路交通事故調查報告表、事
    故現場圖、現場照片十二幀、酒精濃度測試表附卷可稽，而告訴人確因本件車禍
    成傷，亦有馬偕紀念醫院診斷證明書乙紙在卷足憑。被告於原審審理時雖另辯稱
    ：機車駕駛人及乘客與有過失云云，惟查，證人甲○○已證述當時其騎乘機車之
    速度約三十公里等語明確，告訴人則陳稱伊非駕駛人，不知機車行車速度為何等
    情在卷，被告亦未能具體指陳證人甲○○於肇事時之行速若干，是本件並無證據
    證明機車駕駛人有何超速行駛情事，此外復查無其他積極證據足資認定證人甲○○及告訴人有何過失，被告所辯不足採信。按汽車行駛時，駕駛人應注意車前狀
    況，並隨時採取必要之安全措施，及汽車行駛至無號誌而無交通警察指揮之交岔
    路口，支線道車應暫停讓幹線道車先行，道路交通安全規則第九十四條第三項、
    第一百零二條第一項第二款分別定有明文，被告駕車自應注意上述道路交通安全
    規定，而依當時天候晴、日間自然光線、路面狀態乾燥、無缺陷、無障礙物、視
    距良好等情形，並無不能注意之情事，竟疏未注意，以致肇事，使告訴人受有如
    事實欄所示之傷害，被告對本件車禍之發生，顯有過失，其過失行為與告訴人所
    受之傷害間，具有相當因果關係，本件事證明確，被告犯行洵堪認定，應依法論
    科。
二、按被告係以駕車為業，其所駕駛者復為其公司之大貨車，縱此次非載貨而載人，
    但因與其駕車業務有直接關係，仍屬業務上之行為，自應負特別注意義務，最高
    法院著有七十一年度臺上字第七０九八號判例可資佐參，又按刑法上所謂業務係
    指以反覆同種類之行為為目的之社會活動而言，至於其報酬之有無，是否以營利
    為目的，均非所問，只須其具有反覆繼續性，即足當之，又從事業務之人，對於
    一定危險之認識能力，較一般人為強，故法律上課以較高之注意義務，換言之，
    其避免發生一定危險之期待可能性亦較常人為高，故其違反注意義務之可責性自
    亦較重（以上參見刑事法律問題研究彙編第六輯第二０七頁）。被告係豪新貨運
    公司之送貨司機，平日駕駛貨車送貨，為從事駕駛業務之人，其於下班時間，駕
    駛公司貨車載人，仍與其駕車業務有直接關係，核其所為，係犯刑法第二百八十
    四條第二項前段之業務過失傷害罪。本件聲請書本即認被告係犯刑法第二百八十
    四條第二項前段之罪，公訴人於蒞庭論告時，認被告係犯刑法第二百八十四條第
    一項前段之普通過失傷害罪，尚有未洽。查被告於肇事後，在未被有偵查犯罪職
    權之公務員發覺前，向前往現場處理車禍之臺北縣警察局淡水分局中正路派出所
    警員李豐裕自首犯罪，坦承肇事而接受裁判，此據證人李豐裕結證無訛，為對於
    未發覺之罪自首而接受裁判，應依刑法第六十二條前段之規定減輕其刑。
三、原審認被告罪證明確，適用刑法第二百八十四條第二項前段、第六十二條前段、
    第四十一條第一項前段，罰金罰鍰提高標準條例第一條前段、第二條之規定，並
    審酌被告過失之程度、過失行為對告訴人所生之傷害情形、被告並無前科紀錄，
    有臺灣高等法院檢察署刑案紀錄簡覆表附卷可參，品行尚佳、肇事後因告訴人所
    受損害金額為新臺幣四十九萬六千二百十元，尚未達成民事和解等一切情狀，量
    處有期徒刑貳月，如易科罰金以三佰元折算一日，認事用法，核無不合，量刑亦
    屬適當，檢察官據告訴人聲請上訴意旨以被告未與告訴人達成和解，原判決量刑
    過輕云云，為無理由，應予駁回。
據上論斷，應依刑事訴訟法第三百六十八條，判決如主文。
本案經檢察官劉斐玲到庭執行職務。
中      華      民      國     九十一    年     六      月     廿六    日
                                    臺灣高等法院刑事第十五庭
                                        審判長法  官  房  阿  生
                                              法  官  雷  元  結
                                              法  官  蔡  光  治
右正本證明與原本無異。
不得上訴。
                                              書記官   李  麗  花
中      華      民      國     九十一    年      六     月     廿七    日
附錄：本案論罪科刑法條全文
刑法第二百八十四條第二項
從事業務之人，因業務之過失傷害人者，處一年以下有期徒刑、拘役或一千元以下罰
金。致重傷者，處三年以下有期徒刑、拘役或二千元以下罰金。
